臺灣彰化地方法院民事判決　九十年度簡上字第三六號
　　上　訴　人　琦晟股份有限公司
　　法定代理人　甲○○
　　訴訟代理人　陳亦奇律師
　　複代理人　　丁○○
　　被上訴人　　亞洲美格第企業股份有限公司
　　法定代理人　丙○○
　　訴訟代理人　乙○○
右當事人間請求排除侵害事件，上訴人對於中華民國八十九年十月二十六日本院員林
簡易庭第一審判決（八十九年度員簡字第九號）提起上訴，本院判決如左：
    主    文
上訴駁回。
第二審訴訟費用由上訴人負擔。
    事實及理由
一、被上訴人於原審起訴主張：伊擁有新式樣第０五七０九０號電腦桌專利權（下稱
    系爭專利），上訴人竟製造、銷售與之近似之電腦桌產品（下稱系爭產品），並
    登載於其產品目錄編號ＣＨ００五九號，嚴重侵害伊之專利權，爰依專利法第一
    百二十二條準用同法第八十八條第一項規定，訴請排除並防止侵害行為等語，並
    聲明：禁止上訴人生產、製造、銷售、販賣、贈與、陳列與被上訴人之新式樣第
    ０五七０九０號專利電腦桌相同或近似之上訴人產品目錄編號ＣＨ００五九號電
    腦桌。
二、上訴人則以：系爭產品與被上訴人享有新式樣第０五七０九０號專利權之電腦桌
    相異處甚多，顯非近似，且國立中興大學之鑑定報告書，亦認二者外觀特徵不同
    ，原審以中華民國工業設計協會之鑑定報告為判斷基礎，惟按新式樣專利之鑑定
    ，參照學者黃文儀先生之見解，應比較證物與專利中之新式樣物品形狀、花紋、
    色彩是否相同或近似，不能將構成元件分析比較判定，應掌握通體觀察之原則，
    通體觀察時應將重點擺在各該產業中認為重要的特徵部分，是該鑑定報告有諸多
    可議之處，（一）以分析系爭產品與系爭專利之「桌板」「支撐架」「護欄」「
    腳座」等構成元件之方式，再以其間相同部分與不同部分之多寡比較來判斷二者
    相同或近似，忽略通體觀察原則。（二）將系爭產品與系爭專利之主要特徵作比
    較，除系爭鑑定報告所列之相異點外，尚有以下相異：（１）系爭產品之腳座前
    後緣之左右各配置一輪子，共四個輪子，系爭專利僅於腳座後緣之左右各配置一
    輪子，共二個輪子。（２）系爭產品最下層桌板中間下方並無橫桿，系爭專利最
　　下層桌板中間下方則有三支橫桿。（３）系爭產品上、中、下層桌板之間距比例
　　與系爭專利上、中、下層桌板之間距比例不同。（４）系爭產品後側二條支撐架
　　中間有二支橫桿連接，但系爭專利則無。（５）系爭產品最上層桌板與底部腳座
　　中間只有二條支撐架，系爭專利最上層桌板與底部腳座中間則有四條支撐架。（
　　６）系爭產品中層桌板之後緣超出後側支撐架，系爭專利則否。（三）系爭專利
　　所舉「二者均包括有多數個大小不等之平面狀桌板」「二者於左右二側及後側均
　　有支撐架」「二者底部均連結一腳座」等近似部分，皆為電腦桌業者習用的造形
　　部分，該部分並不得作為近似與否之判別重要指標。（四）至於視覺感受是否相
　　同，涉及主觀評價，姑不論其作為侵害之判別標準是否得宜，即令得宜，亦應詳
　　述其感受之理由，前開鑑定報告僅泛言待鑑物品（即系爭產品）與專利案（即系
　　爭專利）無論在異時異地或同時並列比較，均呈現相同之視覺感受，惟並未詳述
　　得其感受之理由，殊嫌率斷，並不足取，是原審採不具公正客觀之前開鑑定報告
　　判決上訴人敗訴，確屬違誤，並聲明：（１）原判決廢棄。（２）右廢棄部分，
　　被上訴人在第一審之訴駁回。
三、被上訴人主張之事實，業據其提出系爭專利證書、專利圖說及上訴人產品目錄等
    為證，且經原審法院囑託中華民國工業設計協會鑑定明確，以二者均包括有多數
    個大小不等之平面狀桌板、二者於左右二側及後側均有支撐架、二者於最上層之
    桌板後緣均設有一護欄、二者底部均連結一腳座、二者之上層及中層桌板前緣均
    為左右對稱之圓弧狀外形、二者中層桌板底部均設有一可伸縮移動之活動板，而
    認定系爭產品與系爭專利之主要特徵近似之處顯然大於相異處，二者無論異時異
    地或同時並列相比較，均呈現相同之視覺感受，因此系爭產品近似於系爭專利，
    有該鑑定報告書在卷可按。上訴人雖以桌板、支撐架、護欄係構成元件，以之作
    為比較項目，忽略通體觀察原則，且系爭產品與系爭專利尚有諸多相異之處為抗
    辯，然新式樣專利是否近似，以其視覺感受是否近似作為判斷依據，而桌板、支
    撐架、腳座等部分，均為電腦桌重要之特徵部分，對於電腦桌之整體外觀極具重
    大之影響性，上訴人所列舉之腳座所配置之輪子數目、最下層桌板中間有無橫桿
    、上、中、下層桌板之間距比例、後側支撐架中間有無橫桿連接、最上層桌板與
    底部腳座中間之支撐架數目、中層桌板後緣是否超出後側之支撐架等部分，對於
    電腦桌之整體外觀而言，其重要性顯然較桌板、支撐架、腳座等部分不顯著，是
    就電腦桌而言，上訴人之產品與被上訴人之專利產品因桌板、支撐架、護欄、腳
    座、桌板前緣之圓弧外形及可伸縮之活動板等項目近似，異時異地或同時並列比
    較，均呈相同之視覺感受，因而上訴人所為之辯解委無足採。上訴人另以國立中
    興大學（下稱中興大學）之鑑定報告書認定二者外觀特徵不同，而認原審所採之
    鑑定報告不足取，惟中興大學係依上訴人所提供之系爭產品相片為鑑定，僅以二
    者之底部外觀特徵不同（即系爭產品之底部呈一等高，無角度傾斜且後緣處向左
    右方彎出之腳座，並於其腳座前後緣之左右方各配置一輪子共四個輪子，而系爭
    專利之底部係呈角度傾斜之階梯狀腳座，且於腳座後緣左右方各配置一輪子共二
　　個輪子），而認系爭產品與系爭專利之外觀特徵不同，而原審所採之鑑定報告係
　　以實物作鑑定，且非僅限於底部外觀作鑑定，係詳列二者近似及相異之處為鑑定
　　，是中興大學之鑑定報告顯較原審所採之鑑定報告偏頗且不完整，尚難以此作為
　　有利於上訴人之認定，況且，原審所採之鑑定報告係由中華民國工業設計協會所
　　為，而新式樣專利為物品之形狀、花紋及色彩適於美感之創作，其侵害判斷偏重
　　工業設計領域，該協會係工業設計之專門機構，係屬新式樣之專業鑑定機構，其
　　已就兩造之產品作詳實之鑑定，已如前述，故上訴人請求再送其他機構鑑定並無
　　必要。綜上可知，被上訴人主張系爭產品近似於系爭專利，堪信為真實。按新式
　　權專利權受侵害時，專利權人得請求賠償損害，並得請求排除其侵害，有侵害之
　　虞者，得請防止之，專利法第一百二十二條準用同法第八十八條第一項定有明文
　　，從而，被上訴人於原審依上開規定，請求排除及防止侵害，於法有據，應予准
　　許。原審判決依此而為上訴人敗訴之判決，核無不合，上訴意旨指謫原判決不當
　　，求予廢棄改判，並無理由，其上訴應予駁回。
結論：本件上訴為無理由，依民事訴訟法第四百三十六條之一第三項、第四百四十九
　　　條第一項、第七十八條，判決如主文。
中　　　華　　　民　　　國　　　九十一　　年　　　七　　　月　　　三　　日
                           　　 臺灣彰化地方法院民事第二庭
~B審判長法　官　何志通
~B　　　法　官　鄭舜元
~B　　　法　官　林慧英
右為正本係照原本作成
不得上訴。
中　　　華　　　民　　　國　　　九十一　　年　　　七　　　月　　　四　　日
~B　　　書記官　張俞文
